臺灣花蓮地方法院刑事判決　　　　　　 96年度簡上字第176號
上　訴　人
即　被　告　丁○○
上列上訴人即被告因家暴傷害等案件，不服本院花蓮簡易庭中華
民國96年9月13日96年度花簡字第662號之第一審判決（原聲請簡
易判決處刑案號：96年度偵字第2659號），提起上訴，本院管轄
之第二審合議庭判決如下：
    主  文
原判決關於強制罪、恐嚇危害安全罪暨定應執行刑部分均撤銷。
丁○○以強暴妨害人行使權利，處拘役貳拾日，如易科罰金，以
新臺幣壹仟元折算壹日。
本判決第二項撤銷改判所處之刑與上訴駁回所處之刑，應執行拘
役參拾日，如易科罰金，以新臺幣壹仟元折算壹日。
被訴恐嚇危害安全罪部分無罪。
其餘上訴駁回。
    事  實
一、緣丁○○與乙○○為夫妻，為家庭暴力防治法第3條第1款所
    稱之家庭成員，乙○○於民國96年5月19日晚間9時許，從娘
    家返回花蓮縣花蓮市○○街74 巷3弄2號之2住處後，丁○○
    以乙○○太晚回家且懷疑乙○○有外遇，而於當晚10時20分
    許在上開住處廚房裡，要乙○○交出其所有之手機欲查看手
    機內的通聯紀錄，但為乙○○所拒絕，丁○○竟基於妨害人
    行使權利之犯意，不顧乙○○之反對，即強取乙○○所有置
    放衣服口袋內之手機，然乙○○欲搶回該手機時，丁○○竟
    將手機摔在地上。丁○○又基於傷害他人身體之犯意，徒手
    強力拉扯乙○○，致乙○○受有頭部創傷、上肢挫傷併多處
    瘀傷、腹壁挫傷等傷害，並於拉扯中將乙○○身上配戴的項
    鍊扯下，隨即在客廳櫥櫃的工具箱拿出鐵鎚，將上開手機、
    項鍊敲壞，致令不堪使用（毀損部分未據告訴）。
二、案經乙○○訴由花蓮縣警察局花蓮分局報請臺灣花蓮地方法
    院檢察署檢察官偵查後，聲請簡易判決處刑。
    理  由
壹、程序部分：
一、按「被告以外之人於審判外之言詞或書面陳述，除法律有規
    定者外，不得作為證據」、「被告以外之人於偵查中向檢察
    官所為之陳述，除顯有不可信之情況者外，得為證據」、「
    被告以外之人於審判外之陳述，雖不符前4 條之規定，而經
    當事人於審判程序同意作為證據，法院審酌該言詞陳述或書
    面陳述作成時之情況，認為適當者，亦得為證據」，刑事訴
    訟法第159條第1項、第159條之1第2項、第159條之5第1項分
    別定有明文。查本件告訴人即證人乙○○於警詢、偵查時之
    證詞，均經上訴人即被告丁○○同意具有證據能力，本院審
    酌乙○○作證時之情況，並無不當之情形，故證人乙○○於
    警詢、偵查時之證詞，對被告而言，自均具有證據能力，合
    先敘明。
二、又本案認定事實所引用本件卷證所有之證據（文書證據、物
    證等證據），檢察官及被告並未主張排除前開書證、物證之
    證據能力，且迄於本院言詞辯論終結前均未表示異議，本院
    審酌前開書證、物證並無刑事訴訟法第159條之4規定顯有不
    可信之情況與不得作為證據之情形，是本案認定事實所引用
    本件卷證所有之證據（文書證據、物證等證據），亦均認為
    有證據能力，合先敘明。
貳、實體部分：
一、訊據被告矢口否認有何檢察官所指之上開犯行，辯稱：當時
    只有吵架，並沒有毆打乙○○，在吵架拉扯中，伊有把乙○○的項鍊拉下來，手機是趁乙○○不注意時拿過來看裡面的
    資料，乙○○有衝過來，但伊把她推開，伊後來生氣把手機
    摔在地上弄壞等語，惟上揭事實業據告訴人即證人乙○○於
    警詢、偵訊及本院審理時證稱明確，核與證人丙○○即被告
    之姊姊到庭證稱：「…手機是被被告拿走，…之後被告就用
    鐵鎚敲打手機」、「（被告搶了手機之後，做什麼事情？）
    應該有稍微看一下吧，但是看手機或是內容，我不知道，我
    看到被告拿鐵鎚打手機」等語（見本院卷第44頁、第45頁）
    大致相符，並有證人乙○○提出之行政院衛生署花蓮醫院診
    斷證明書1份、手機毀損照片2張在卷可稽，並經本院當庭勘
    驗證人乙○○提出遭被告損壞之手機無誤，堪以採信。至證
    人丙○○於本院到庭證稱：當時兩人空手準備打架，被告要
    打乙○○，但被伊擋下來，2 人只有推來推去云云（見本院
    卷第43頁、第44頁），然證人丙○○係在被告與乙○○在客
    廳發生爭執時才從樓上下來乙節，亦據證人丙○○證稱：「
    （被告與告訴人在廚房爭吵時，你有無看到？）沒有。我只
    有看到他們二人在客廳爭吵的情形，我在他們吵一下子就下
    樓了」等語（見本院卷第45頁）屬實，可見證人丙○○並未
    見到其2 人在廚房發生何事，自不足以證明被告未在廚房毆
    打乙○○致受傷之情形，復參以卷附之診斷證明書所載乙○○上肢有多處挫傷併瘀青，足見被告當時確有強力拉扯乙○○之手臂，若2 人僅是推來推去，乙○○之手臂應不致有上
    開傷勢，則證人丙○○證稱：2 人只有推來推去云云，應係
    迴護被告之詞，不足採信。是被告傷害及以強暴妨害人行使
    權利等犯行之事證明確，應予依法論科。
二、核被告不顧乙○○之反對，強取乙○○之手機欲查看手機內
    通話紀錄之行為，係犯刑法第304條第1項以強暴妨害人行使
    權利罪；另於拉扯中傷害乙○○身體之犯行，係犯刑法第27
    7條第1項之傷害罪。被告所犯前開2 罪之犯意各別，犯罪構
    成要件事實互異，應予分論併罰，原審認被告所犯強制罪部
    分之事證明確，判處被告拘役20日，固非無見，然本案經調
    查結果，被告拉扯乙○○所有項鍊並以鐵鎚敲壞之犯行，其
    目的係為毀損該項鍊等情，業據證人乙○○證稱：「（被告
    搶你項鍊的目的為何？）他說那是我外遇對象送我的東西，
    但那是我自己買的，他搶走之後摔到地上，直接拿鐵鎚敲」
    等語（見本院卷第41頁），及被告於偵訊時供稱：「…項鍊
    我在她面前拿鐵鎚打壞，因為項鍊是外面的男人送的…」等
    語（見偵查卷第6 頁）明確，足見被告認乙○○身上配戴的
    項鍊係外遇對象贈送之物，其主觀目的係為毀損該項鍊，尚
    難認有妨害人行使權利之犯意，原審認此部分之犯行係犯強
    制罪，尚有不合，被告此部分之上訴理由，即非無理由，本
    院自應將原判決關於被告所犯強制罪之罪刑予以撤銷，並予
    改判。又被告此部分毀損之犯行未據乙○○告訴，且檢察官
    聲請簡易判決處刑書要旨認此部分與被告所犯前揭有罪之強
    制罪部分，有事實上之一罪關係，爰不另為不受理之諭知。
    至被告猶執前詞否認傷害犯行，不足為採，如前所述，其上
    訴並無理由，應予駁回。爰審酌被告前無任何科刑紀錄（見
    卷附臺灣高等法院被告前案紀錄表），素行尚佳，因夫妻感
    情不佳吵架，致犯本罪，造成之危害尚輕，情節非重，犯罪
    後否認犯行等一切情狀，分別量處如主文所示之刑，並均諭
    知易科罰金之折算標準，及定其應執行之刑及諭知易科罰金
    之折算標準，以示儆懲。
參、無罪部分：
一、本件聲請簡易判決處刑書意旨另以：被告於上開時、地對乙○○恐嚇稱：要讓乙○○全家死光光，讓乙○○斷手斷腳，
    致令乙○○心生畏懼而移居其二哥住處，認被告另涉有刑法
    第305條之恐嚇危害安全罪嫌云云。
二、按犯罪事實應依證據認定之，無證據不得認定犯罪事實，刑
    事訴訟法第154第2項條定有明文。又認定不利於被告之事實
    ，須依積極證據，苟積極證據不足為不利於被告事實之認定
    時，即應為有利於被告之認定，更不必有何有利之證據。另
    刑事訴訟法上所謂認定犯罪事實之證據，係指足以認定被告
    確有犯罪行為之積極證據而言，該項證據自須適合於被告犯
    罪事實之認定，始得採為斷罪資料（最高法院30年上字第81
    6號判例、29 年上字第3105號判例參照）。又告訴人之指訴
    ，本以使被告受刑事訴追或處罰為目的，故其陳述是否與事
    實相符，自應調查其他證據，以資審認，苟其所為攻擊之詞
    ，尚有瑕疵，則在此瑕疵未予究明以前，即不能遽採為斷罪
    之基礎（最高法院69年度臺上字第1531號判決要旨可資參照
    ）。
三、公訴人認被告涉有上開恐嚇犯行，無非係以告訴人即證人乙○○於警詢、偵查中之證述為其論罪之依據，訊據被告固坦
    承上開時、地有與乙○○發生爭執，然堅詞否認有恐嚇之犯
    行，辯稱：伊當時只有罵乙○○，並說叫他們全家去死一死
    這句話，並沒有恐嚇乙○○及其家人等語。而據證人乙○○
    於偵查中指稱：「（他恐嚇你的部分有無證據？）沒有，他
    都是用罵的，還跑到我的住所騷擾我」等語（見偵查卷第7
    頁），且當時在場之證人丙○○亦到庭證稱：並未聽到被告
    有對乙○○說恐嚇的話（見本院卷第46頁），可見被告在與
    乙○○爭吵中應只有罵乙○○而已。至於被告對乙○○稱：
    「叫你那家去死一死」等語，此應係詛咒乙○○全家去死之
    意思，實難認係對乙○○及其家人為恐嚇之意，依上開證人
    乙○○、丙○○所證述情節及公訴人提出之相關卷證資料，
    均無法證明被告有告訴人指訴之恐嚇犯行，自難僅憑告訴人
    之片面指訴，遽認被告有恐嚇之犯行，揆諸前揭判例及說明
    ，依法自應諭知被告無罪。原審未察而予論罪科刑，容有未
    洽，被告上訴意旨以此指摘原判決不當，為有理由，應由本
    院將原判決關於被告所犯恐嚇罪部分及定應執行刑部分撤銷
    ，改諭知被告無罪。
四、末按檢察官聲請以簡易判決處刑之案件，經法院認為有第45
    1 條之1第4項但書之情形者，應適用通常訴訟程序審判之，
    刑事訴訟法第452 條定有明文；且對於簡易判決之上訴，準
    用刑訴法第3編第1 章及第2章之規定，管轄第二審之地方法
    院合議庭受理簡易判決上訴案件，應依通常程序審理。其認
    案件有刑訴法第452 條之情形者，應撤銷原判決，逕依通常
    程序為第一審判決，法院辦理刑事訴訟簡易程序案件應行注
    意事項第14項亦規定詳盡。本件檢察官就被告涉犯恐嚇罪部
    分聲請簡易判決處刑，經本院審理後，認被告應為無罪之諭
    知，已如前述，而有刑事訴訟法第451條之1第4項但書第3款
    之情形，故依前揭規定，此部分應由本院合議庭逕依通常程
    序審理後，自為第一審判決，附此敘明。
據上論斷，應依刑事訴訟法第452條、第455條之1第1項、第3 項
、第369條第1項前段、第364條、第368條、第299條第1項前段、
第301條第1項，刑法第304條第1項、第277條第1項、第41條第1
項前段、第51條第6款，刑法施行法第1條之1，判決如主文。
本案經檢察官甲○○到庭執行職務。
中　　華　　民　　國　　96　　年　　12　　月　　18　　日
                  刑事第三庭    審判長法  官  李世華
                                      法  官  張嘉芬
                                      法  官  許乃文
上列正本證明與原本無異。
被訴傷害、強制罪部分不得上訴。
恐嚇罪部分得上訴。
如對本判決不服，應於送達後10日內，向本院提出上訴狀（上訴
狀應記載具體上訴理由並應抄附繕本）告訴人或被害人如對於本
判決不服者，應具備理由請求檢察官上訴，其上訴期間之計算係
以檢察官收受判決正本之日期為準。
中　　華　　民　　國　　96　　年　　12　　月　　18　　日
                                      書記官
附錄本判決論罪之法律條文：
中華民國刑法第277條：
傷害人之身體或健康者，處3年以下有期徒刑、拘役或1千元以下
罰金。
犯前項之罪因而致人於死者，處無期徒刑或7年以上有期徒刑；
致重傷者，處3年以上10年以下有期徒刑。
中華民國刑法第304條：
以強暴、脅迫使人行無義務之事或妨害人行使權利者，處3年以
下有期徒刑、拘役或3百元以下罰金。
前項之未遂犯罰之。
